臺灣彰化地方法院民事判決        
110年度家調裁字第31號
聲  請  人  徐世威  



相  對  人  徐湘詠  



法定代理人  葉宸瑀  




上列當事人間確認親子關係不存在事件，合意聲請本院為裁定，
本院裁定如下：
    主    文
確認聲請人甲○○（男，民國00年0月00日生，身分證統一編號：Z
000000000號）與相對人乙○○（女，民國000年00月00日生，身分
證統一編號：Z000000000號）間之親子關係不存在。
程序費用由聲請人負擔。
    事實及理由
一、聲請人聲請意旨略以：聲請人與相對人生母丙○○於民國
    105年10月2日結婚，嗣丙○○於105年12月16日產下相對人，
    並將相對人登記為聲請人之婚生子女，惟丙○○與聲請人自10
    9年間感情即日漸疏離，另隨著相對人日漸長大，外表越來
    越不像聲請人，令聲請人感到疑惑，遂將兩造之檢體送請博
    微生物科技股份有限公司分子生物實驗室鑑定，於110年9月
    27日檢驗報告出爐，鑑定結果為兩造排除一親等直系親緣關
    係，是兩造間實際上並無血緣關係，自有以判決確認兩造間
    無真實血緣關係之必要，爰依法合意聲請裁定如主文第1項
    所示等語。 
二、相對人乙○○之法定代理人丙○○則以：對兩造間無血緣關係及
    親子關係不存在等事實不爭執，並請求法院逕為裁定等語。
     
三、按就法律所定親子或收養關係有爭執，而有即受確認判決之
    法律上利益者，得提起確認親子或收養關係存在或不存在之
    訴，家事事件法第67條第1項定有明文。依最高法院52年台
    上字第1240號判例，所謂即受確認判決之法律上利益，係指
    法律關係之存否不明確，原告主觀上認其在法律上之地位有
    不安之狀態存在，且此種不安之狀態，能以確認判決將之除
    去者而言。其次，主管機關依戶籍法第82條規定訂定之戶籍
    法施行細則第16條第6款規定「戶籍登記事項錯誤，係因申
    報資料錯誤所致者，應由申請人提出下列證明文件之一，向
    戶籍地戶政事務所申請更正；戶籍地戶政事務所並依前條規
    定辦理：六、涉及事證確認之法院確定裁判、檢察官不起訴
    處分書、緩起訴處分書，或國內公證人之公、認證書等」。
    確認親子關係存在或不存在之訴，在子女就其與生父間之親
    子關係存否有爭執時，得認為生父有確認之利益，縱子女與
    生父間無爭執，如有依上開規定更正戶籍登記，使身分關係
    明確之必要時，亦應認有確認之利益。
四、次按當事人就不得處分之事項，其解決事件之意思已甚接近
    或對於原因事實之有無不爭執者，得合意聲請法院為裁定；
    法院為前項裁定前，應參酌調解委員之意見及家事調查官之
    報告，依職權調查事實及必要之證據，並就調查結果使當事
    人或知悉之利害關係人有陳述意見之機會；當事人聲請辯論
    者，應予准許；家事事件法第33條第1、2項分別定有明文。
    本件聲請人請求確認親子關係不存在事件，屬當事人不得處
    分之事項；而聲請人主張相對人乙○○與聲請人間無血緣關
    係之事實，為相對人所不爭執，且兩造就解決本事件之意思
    相同，並經兩造合意聲請本院為裁定（見本院卷第70頁），
    本院自應依上開規定為裁定，合先敘明。 　　
五、經查：聲請人上開聲請意旨，除據聲請人提出戶口名簿、出
    生證明書、博微生物科技股份有限公司分子生物實驗室DNA
    基因圖譜型分析報告(綜合研判：送檢註明為甲○○與乙○○之
    檢體，其DNA STR系統之vWA、D16S539、D18S51、D2S441、F
    GA、SE33等6個基因座之基因型別不相符，所以甲○○與乙○○
    間排除一親等直系親緣關係）為證（見本院卷第21頁)，並
    為兩造所自承。本院參酌現代生物科學發達，醫學技術進步
    ，以DNA檢驗方法鑑定子女之血統來源之精確度極高，前揭
    鑑定機構本諸客觀事證所為之專業判斷，自應予以尊重。是
    聲請人與相對人經鑑定結果，既已排除一親等直系親緣關係
    ，則聲請人主張相對人非其生母自聲請人受胎所生，應信符
    實，洵堪採認。從而，聲請人請求確認其與相對人間親子關
    係不存在， 洵屬有據，應予准許，爰裁定如主文第1項所示
    。 
六、聲請人之血緣關係已如前述，該事實必須藉由裁判始克還原
    ，實不可歸責於相對人，況相對人本可與聲請人互換地位提
    起本件，是相對人之應訴乃法律規定所不得不然，則相對人
    所為自屬伸張、防衛權利所必要，應認本件聲請程序費用由
    聲請人負擔，較為公允，附此敘明。 
七、依家事事件法第33條第1項、第97條，非訟事件法第21條第2
    項，民事訴訟法第95條、第78條、第81條第2款，裁定如主
    文。
中　　華　　民　　國　　110 　年　　12　　月　　22　　日
                    家事法庭  法  官  康弼周
上列為正本係照原本作成。
如對本裁定抗告，須於裁定送達後10日內向本院提出抗告狀，並
繳納抗告費用新臺幣1,000元。
中　　華　　民　　國　　110 　年　　12　　月　　22　　日
                              書記官  魏巧雯